臺灣臺北地方法院民事判決
111年度訴字第2789號
原      告  饗食科技有限公司

法定代理人  黃琪淯  
訴訟代理人  林宏洲  
被      告  銘鱗國際有限公司

兼上一人
法定代理人  張璨麟  
上列當事人間請求給付款項事件，經臺灣士林地方法院裁定移送
前來（111年度訴字第411號），本院於民國111年8月11日言詞辯
論終結，判決如下：
    主      文
原告之訴及假執行之聲請均駁回。
訴訟費用由原告負擔。
    事實及理由
壹、程序部分：
    按訴狀送達後，原告不得將原訴變更或追加他訴，但請求之
    基礎事實同一、不甚礙被告之防禦及訴訟之終結者，不在此
    限，民事訴訟法第255條第1項第2、7款分別定有明文。查本
    件原告起訴時，於訴之聲明第1項原係請求被告銘鱗國際有
    限公司（下稱銘鱗公司）應給付原告新臺幣（下同）3,282,
    660元，及自支付命令繕本送達之翌日起至清償日止，按年
    息5％計算之利息。嗣於本院民國111年8月11日言詞辯論期日
    追加被告銘鱗公司法定代理人張璨麟為被告（見本院卷㈡第2
    59頁），而原告追加被告張璨麟為被告部分，亦係請求兩造
    間關於如附件所示報價單（下稱系爭報價單）所衍生口罩原
    料價金782,660元及「口罩機設備租賃合約」（下稱系爭口
    罩機租賃契約）所衍生250萬元損失，合計為3,282,660元（
    計算公示；782,660元＋2,500,000元＝3,282,660元），經核
    其原訴與追加被告之訴訟標的暨變更訴之聲明之基礎事實同
    一，亦不甚礙被告之防禦及訴訟之終結，核與前揭規定並無
    不合，故原告所為訴之追加及變更均為合法，應予准許。
貳、實體部分：
一、原告起訴主張：
  ㈠被告銘鱗公司、張璨麟明知渠等並無履約之能力與真意，竟
    仍意圖為自己不法之所有，以施用詐術之方式，佯於110年1
    月15日與原告公司簽訂系爭口罩機租賃契約，向原告承租醫
    用口罩機2台（下稱系爭口罩機2台），並由原告提供製作醫
    用口罩原料予被告銘鱗公司代工生產，詎被告銘鱗公司設於
    於雲林工廠遭人檢舉，經臺灣雲林地方檢察署檢察官以違反
    藥事法案件提起公訴，再由臺灣雲林地方法院以110年度易
    字第335號刑事判決認被告銘鱗公司之代表人及其他從業人
    員，因執行業務，製造未經核准之醫療器材罪，處罰金10萬
    元，被告張璨麟共同犯製造未經核准之醫療器材罪，處有期
    徒刑3月，如易科罰金，以1,000元折算1日在案，被告非但
    未依約支付原告租金，且陸續故意誤導承審法官，致使系爭
    口罩機2台遭扣押迄今仍無法返還原告，應依民法第184條第
    1項前段之侵權行為損害賠償法律關係，對原告負損害賠償
    責任。為此，原告爰依民法第367條、第358條第2項等規定
    及兩造間之系爭口罩原料之買賣契約關係，請求被告給付系
    爭口罩原料價金782,660元（項目明細詳如附件所示）；並
    依系爭口罩機租賃契約第9條「甲方（即原告）每一組口罩
    設備收益達新台幣壹佰貳拾伍萬元整後，甲方同意放棄該組
    口罩設備之收益，該設備所有權人得歸乙方（即被告張璨麟
    ）所有，未來該設備任何開支與收入將不再與甲方有任何關
    」之約定，認定系爭口罩機每台價值125萬元，據此請求被
    告應賠償原告所受系爭口罩機2台之損失即250萬元（計算公
    式：125萬元×2＝250萬元）。據此，原告請求被告給付之金
    額合計為3,282,660元（計算公式：782,660元＋250萬元＝3,2
    82,660元）。
  ㈡為此聲明：
    1.被告應給付原告3,282,660元，及自支付命令繕本送達之
      翌日起至清償日止，按年息5％計算之利息。
    2.原告願供擔保，請准予宣告假執行。
二、被告抗辯則均略以：
  ㈠原告固主張被告銘鱗公司向原告分批進貨系爭口罩原料，應
    依系爭報價單之記載，給付系爭口罩原料價金782,660元云
    云；惟查，被告否認曾向原告公司購買系爭口罩原料，原告
    僅係將系爭口罩原料借放於被告銘鱗公司所租用之雲林工廠
    倉庫內，並無為系爭口罩原料所有權之移轉，兩造間亦無任
    何買賣之意思表示合致，被告亦不清楚原告「借放」之各項
    口罩原料之實際數量究為何，此有被告張璨麟與原告公司經
    理林宏洲間LINE通訊軟體對話紀錄在卷可佐（見本院卷㈠第5
    39頁），復參以原告寄發予被告銘鱗公司之臺南永樂郵局（
    臺南13支）第167號存證信函予被告銘鱗公司亦表明其於109
    年11月15日向被告銘鱗公司「寄放」口罩原料等情（見本院
    卷㈠第533頁），足見被告確無向原告進貨購買系爭口罩原料
    ，系爭口罩原料自始至終均為原告借放在被告銘鱗公司位於
    雲林工廠倉庫內，原告爰依系爭口罩原料之買賣契約關係，
    請求被告給付系爭口罩原料價金782,660元及遲延利息，顯
    不可採。
  ㈡原告固有與被告銘鱗公司簽訂系爭口罩機租賃契約，然原告
    運送口罩機2台至被告銘鱗公司位於雲林的工廠不久，該口
    罩機即故障而無法正常生產製作醫用口罩，被告銘鱗公司依
    約無須給付原告任何租金，被告銘鱗公司嗣後另向訴外人優
    妮生計有限公司（下稱優妮公司）承租2台口罩機，該2台口
    罩機既非原告公司所有，故原告爰依系爭口罩機租賃契約第
    9條之約定，請求被告賠償250萬元及法定遲延利息，顯屬無
    據。況被告銘鱗公司、張璨麟涉嫌違反藥事法案件，系爭口
    罩機2台雖遭臺灣雲林地方法院檢察署檢察官扣押在案，然
    經臺灣雲林地方院以110年度易字第335號刑事判決認定該等
    口罩台非被告銘鱗公司所有，並未宣告沒收，原告公司經理
    林宏洲並於上開刑事案件110年9月30日準備程序當庭表示系
    爭醫用口罩機台為原告公司所有並已聲請發還等語，原告既
    已向臺灣雲林地方法院聲請發還，又何以得主張被告應負侵
    權行為損害賠償責任？再細繹該第9條係約定略以：每一機
    台收益達到125萬元後，被告銘鱗公司始取得該等醫用口罩
    機台之所有權，然系爭醫用口罩機台並無實際生產製造，既
    無任何產值，自無該契約第9條約定之適用餘地，從而原告
    公司恣意請求被告給付系爭口罩機款項250萬元云云，顯屬
    無據。
　㈢為此均聲明：　
    1.原告之訴及其假執行之聲請均駁回。
    2.如受不利之判決，願供擔保請准予宣告免為假執行。
三、茲論述本件之爭點及本院得心證之理由如下：
  ㈠關於原告請求被告給付系爭口罩原料價金782,660元本息之部
    分：
　　⒈按「當事人主張有利於己之事實者，就其事實有舉證之責
      任」，民事訴訟法第277條前段定有明文。再按「上訴人
      係否認曾與被上訴人訂立買賣某號股份之契約，提起消極
      確認之訴，按照舉證責任分配之原則，應由主張買賣契約
      存在之被上訴人，就訂立買賣契約之事實負舉證之責」、
      「民事訴訟如係由原告主張權利者，應先由原告負舉證之
      責，若原告先不能舉證，以證實自己主張之事實為真實，
      則被告就其抗辯事實，即令不能舉證，或其所舉證據尚有
      疵累，亦應駁回原告之請求」，有最高法院28年渝上字第
      11號民事裁判、72年度台上字第4225號民事裁判可資參照
      。原告係主張依系爭口罩原料之買賣契約關係，請求被告
      給付系爭口罩原料價金782,660元，惟遭被告否認與原告
      間有買賣契約關係存在，依前揭說明，首應由原告就兩造
      間有系爭口罩原料之買賣契約關係存在之利己事實負舉證
      責任，合先敘明。
　　⒉經查，原告雖提出系爭報價單（見士院司促卷第16頁），
      主張兩造間已成立系爭口罩原料之買賣契約關係，然遭被
      告否認，且觀諸上揭系爭報價單僅係原告單方之報價，其
      上亦僅有原告公司單方之印章，並未經被告簽章確認，尚
      難據此而為有利原告之認定，況依原告所提出原證16之原
      告寄發予被告銘鱗公司之臺南永樂郵局（臺南13支）第16
      7號存證信函記載內容可悉（見本院卷㈡第57至59頁），原
      告於上揭存證信函內自承「系爭口罩原料係其寄放在被告
      銘鱗公司」，況倘該口罩原料係被告所出資承購，原告何
      以寄發存證信函催告被告銘鱗公司三日內返還或依市價購
      買，明顯有違常理？原告復無法提出其他證據證明兩造間
      有系爭口罩原料之買賣契約關係存在，則其請求被告給付
      系爭口罩原料價金782,660元暨法定遲延，即所無據，不
      能准許。
  ㈡關於原告請求系爭口罩機2台損害250萬元之部分：
　　⒈按「依民法第一百八十四條第一項前段規定，侵權行為之
      成立，須行為人因故意過失不法侵害他人權利，亦即行為
      人須具備歸責性、違法性，並不法行為與損害間有因果關
      係，始能成立，且主張侵權行為損害賠償請求權之人，對
      於侵權行為之成立要件應負舉證責任」，有最高法院100
      年度台上字第328號民事裁判可資參照；再按「損害賠償
      之債，以實際上受有損害為成立要件，倘無損害，即不發
      生賠償問題；被害人實際上有否受損害，應視其財產總額
      有無減少而定。中央信託局貸款予柯明山等人而對之取得
      債權，其財產總額並未因此減少，於其證明就系爭貸款追
      償無效果前，尚難認已受有實際損害」，有最高法院92年
      度台上字第1186號民事裁判足參。本件原告主張係受被告
      詐騙與之簽訂系爭口罩機租賃契約，並將系爭口罩機2台
      送至被告銘鱗公司雲林工廠，嗣後因被告違反藥事法遭臺
      灣雲林地方法院檢察署檢察官起訴，並經臺灣雲林地方院
      以110年度易字第335號刑事判決處刑，導致系爭口罩機2
      台仍遭扣押迄未歸還，爰依民法第184條第1項前段之侵權
      行為損害賠償法律關係請求被告負損害賠償責任，並按系
      爭口罩機租賃契約第9條之約定，以每台口罩機125萬元之
      價格賠償系爭口罩機2台，合計250萬元之損害云云，然遭
      被告否認，並以前詞抗辯，爰依前揭說明，應由原告舉證
      證明其係遭被告不法詐騙，致陷於錯誤而予之簽署系爭口
      罩機租賃契約，且原告因被告前揭不法侵害行為而受有系
      爭口罩機2台合計250萬元之損害等利己事實。
　　⒉關於原告聲請發還系爭口罩機2台，雖經臺灣雲林地方院以
      110年度聲字第621號刑事裁定駁回聲請（見本院卷㈡第75
      至83頁），然原告提出抗告後，業由臺灣高等法院臺南分
      院以110年度抗字第1003號刑事裁定撤銷發回臺灣雲林地
      方院上揭刑事裁定，發回臺灣雲林地方法院另為妥適之處
      理，該案件刻正抗告最高法院審理中，有上揭刑事裁定（
      見本院卷㈡第93至99頁）及上揭刑事案件歷審裁判資料查
      詢（見本院卷㈡第249頁）在卷足證，是認關於原告聲請發
      還系爭口罩機2台之部分，現仍在刑事爭訟程序中，尚未
      確認，無從認定原告聲請發還系爭口罩機2台之部分，業
      經法院駁回確定，況臺灣雲林地方院110年度易字第335號
      刑事判決並未就系爭口罩機2台部分諭知沒收（見本院卷㈠
      第305、433、479頁），是依原告所提出之證據，尚不足
      以證明原告已喪失系爭口罩機2台之所有權，原告復無法
      提出其他證據證明其確因被告之不法行為而受有系爭口罩
      機2台合計250萬元之損害，從而，其依民法第184條第1項
      前段之侵權行為損害賠償法律關係，請求被告賠償250萬
      元本息，核屬無據，不能准許。
四、綜上所述，原告依系爭口罩原料之買賣契約關係及侵權行為
    損害賠償法律關係，請求被告給付3,282,660元，及自支付
    命令繕本送達之翌日起至清償日止，按年息5％計算之利息，
    為無理由，不能准許。又本件原告既受敗訴判決，其假執行
    之聲請即失所附麗，不應准許。
五、本件事證已臻明確，兩造其餘攻擊防禦方法及未經援用之證
    據，經核與判決之結果不生影響，爰不逐一論述，附此敘明
    。
六、據上論結，本件原告之訴為無理由，依民事訴訟法第78條，
    判決如主文。
中　　華　　民　　國　　111 　年　　9 　　月　　29　　日
                  民事第四庭    法　官　李家慧
以上正本係照原本作成。
如對本判決上訴，須於判決送達後20日內向本院提出上訴狀。如
委任律師提起上訴者，應一併繳納上訴審裁判費。
中　　華　　民　　國　　111 　年　　9 　　月　　29　　日
                                書記官　王怡茹
附件：